【裁判字號】    97,上易,1797
【裁判日期】    971203
【裁判案由】    詐欺
【裁判全文】
臺灣高等法院臺中分院刑事判決        97年度上易字第1797號
上  訴  人  臺灣臺中地方法院檢察署檢察官
被      告  乙○○
上列上訴人因被告詐欺案件，不服臺灣臺中地方法院97年度易字
第2561號中華民國97年8月26日第一審判決（起訴案號：臺灣臺
中地方法院檢察署97年度偵緝字第291號），提起上訴，本院判
決如下：
    主  文
原判決撤銷。
乙○○犯詐欺罪，處有期徒刑陸月，如易科罰金以新臺幣壹仟元
折算壹日，減為有期徒刑參月，如易科罰金以新臺幣壹仟元折算
壹日；又犯詐欺罪，處有期徒刑肆月，如易科罰金以新臺幣壹仟
元折算壹日，減為有期徒刑貳月，如易科罰金以新臺幣壹仟元折
算壹日。應執行有期徒刑伍月，如易科罰金以新臺幣壹仟元折算
壹日，緩刑肆年，並應支付被害人丙○○新臺幣貳拾萬柒仟元之
損害賠償，給付方法為：自民國玖拾柒年玖月拾陸日起，於每月
拾陸日給付新臺幣壹萬元，最後壹期給付新臺幣柒仟元，至全部
清償完畢止。
    犯罪事實
一、乙○○與丙○○原係臺中市「喜來登」電子遊戲場之同事，
    乙○○於民國95年8月間，得悉丙○○召集合會（每會份新
    臺幣【下同】2萬元，共12會份，採內標制），明知其在外
    尚有積欠其他債務，無能力支付每月應付之2萬元會款，竟
    意圖為自己不法所有，主動要求丙○○讓其參與1會份後，
    於同年9月5日，下標標得第2會期之合會金，致丙○○陷於
    錯誤，在該電子遊戲場交付20萬5千元之現金予乙○○，乙
    ○○取得上開款項後，即用以清償自己之債務（第1會期之
    合會金係由會首丙○○自行取得）。未幾，乙○○得知該合
    會會員詹鴻政反悔不願參加，竟又基於為自己不法所有之意
    圖，要求與丙○○共同承受該會份，並讓其以該2分之1會份
    投標，丙○○不疑有他，同意乙○○於11月5日以該會份下
    標，乙○○於得標後，丙○○陷於錯誤而在同一遊戲場內交
    付10萬5千元之現金（即半會份之得標金），乙○○仍用以
    清償自己之債務，同時交付面額8萬元、發票人竹翔企業有
    限公司、票載發票日96年2月26日之支票1張予丙○○，佯稱
    要以此抵償後續應繳納之合會金，以取信丙○○後，便逃逸
    無蹤。嗣丙○○於該張支票屆期時提示，因該發票人為拒絕
    往來戶而遭到退票，而乙○○又拒不繳納合會金，始知受騙
    。
二、案經丙○○訴請台灣台中地方法院檢察署檢察官偵查起訴。
    理    由
一、按被告以外之人於審判外之陳述，雖不符刑事訴訟法第159
    條之1、159條之2、159條之3、159條之4等規定，而經當事
    人於審判程序同意作為證據，法院審酌該言詞陳述或書面陳
    述作成時之情況，認為適當者，亦得為證據。當事人、代理
    人或辯護人於法院調查證據時，知有第159條第1項不得為證
    據之情形，而未於言詞辯論終結前聲明異議者，視為有前項
    之同意，刑事訴訟法第159條之5定有明文。本件被告於本院
    審理時，就下列證人即告訴人丙○○於審判外之陳述部分，
    未就其證據能力聲明異議，本院審酌該言詞陳述作成時之情
    況，並查無其他不法之情狀，足認為得為本案之證據，依刑
    事訴訟法第159條之5之規定，有證據能力，合先說明。
二、訊據被告乙○○對於前揭事實自白不諱，核與證人即告訴人
    丙○○證述情節相符，並有合會單影本、支票影本及退票理
    由單、被告乙○○與丙○○達成和解之和解書各一紙附卷可
    查，被告之自白與事實相符，本件事證明確，被告之犯行堪
    以認定。
三、核被告所為均係犯刑法第339條第1項之詐欺罪，被告前後2
    次犯行，犯意各別，行為有異，應分論併罰。原審予以被告
    論罪科刑固非無見，惟原判決所諭知之緩刑期間僅2年（即
    24 月），然命被告向被害人支付之金額為20萬7000元，給
    付方式卻是每月支付1萬元，依此方式給付，給付期間長達
    21個月（將近2年）給付期間太長，恐有窒礙難行之處，不
    利刑事案件之執行，參酌被告及告訴人於本院審理時所陳，
    告訴人因經濟關係，未能完全依照和解條件，每月只履行給
    付5千元，如案件確定後，告訴人即陷於是否立即向檢察官
    請求為緩刑宣告撤銷之聲請或待告訴人經濟好轉之困境，檢
    察官執此提起上訴，應屬有據，原審判決既有未當之處，自
    應撤銷改判，爰審酌被告犯罪之動機、所使用之手段、被告
    與被害人原係同事及朋友關係、詐欺之金額、被告與被害人
    和解後，未能完全依照和解條件履行等一切情況，分別量處
    如主文所示之刑，並分別諭知易科罰金之折算標準。又，被
    告犯罪時間在96年4月24日之前，所犯合於減刑條件，並依
    上開條例第2條第1項第3款規定，依法減其宣告刑之2分之1
    ，並就減得之刑及所定執行刑諭知易科罰金之折算標準。復
    查，被告未曾因故意犯罪而受有期徒刑以上刑之宣告，有臺
    灣高等法院被告前案紀錄表附卷可查，被告既已於原審審理
    時與告訴人達成和解，經此教訓，當知警惕，應無再犯之虞
    ，爰併宣告緩刑4年。本院斟酌全案情節，命被告依和解約
    定如主文欄所示內容，履行和解約定，被告如有違反且情節
    重大者，依刑法第75條之1第1項第4款之規定，撤銷緩刑宣
    告，執行宣告刑。另，被告係於上開條例施行後之97年1 月
    16日始經通緝，並遭緝獲，有通緝書在卷可憑，無同條例第
    5條不得減刑規定之適用，併予說明。
四、據上論結，應依刑事訴訟法第369條第1項前段、第364條、
    第299條第1項前段，刑法第339條第1項、第41條第1項前段
    、第51條第5款、第74條第1項第1款、第2項第3款、第3項，
    中華民國九十六年罪犯減刑條例第2條第1項第3款、第7條第
    1項、第2項、第9條，判決如主文。
本案經檢察官甲○○到庭執行職務。
中    華    民    國    97    年    12    月    3     日
            刑事第四庭    審判長法  官  洪   耀   宗
                                法  官  蔡 王 金  全
                                法  官  劉   登   俊
以上正本證明與原本無異。
不得上訴。
                                書記官  粘   銘   環
中    華    民    國    97    年    12    月    3     日


司法院資訊處製作；財團法人民間司法改革基金會備份。
